臺灣高等法院刑事判決　　　　　　　　96年度上易字第2405號
上　訴　人　臺灣桃園地方法院檢察署檢察官
被　　　告　甲○○
上列上訴人因被告侵占案件，不服台灣桃園地方法院96年度易字
第1101號，中華民國96年8月16日第一審判決（聲請簡易判決處
刑案號：台灣桃園地方法院檢察署96年度偵字第9751號），提起
上訴，本院判決如下：
    主  文
上訴駁回。
    理  由
一、按「犯罪後之法律已廢止其刑罰者，法院應諭知免訴之判決
    」；又「（刑事訴訟法）第161條第4項、第302條至第304條
    之判決，得不經言詞辯論為之」，刑事訴訟法第302條第4款
    、第307條分別定有明文。
二、聲請簡易判決處刑意旨略以：被告甲○○於民國（下同）94
    年5月10日，向東元車業有限公司（下稱東元公司）以動產
    擔保交易附條件買賣之方式，購買車號F7V－031號機車1輛
    ，約定價款為新台幣（下同）6萬1,200元，並自94年6月15
    日起迄95年5月15日止，按月繳納5,100元，分12期繳付，該
    車存放地點為桃園縣大園鄉大牛稠33之7號被告住處附近，
    在價金未付清之前，僅得依約占有使用，不得任意遷移或為
    其他處分。詎被告於取得該車輛後，竟意圖為自己不法之利
    益，於94年9月21日，將該車典當予桃園縣大園鄉○○○路
    191號世華當鋪負責人蔡麗雲，質借2萬元，且上開分期價金
    僅繳交4期，餘自95年10月15日起即拒不付款，致東元公司
    追討無著受有損害，因認被告涉犯動產擔保交易法第38條之
    罪嫌云云。
三、原判決以：按修正前動產擔保交易法第38條規定：「動產擔
    保交易之債務人，意圖不法之利益，將標的物遷移、出賣、
    出質、移轉、抵押或為其他處分，致生損害於債權人者，處
    3年以下有期徒刑、拘役或科或併科6000元以下罰金」，業
    經立法院於96年6月14日三讀刪除，而廢止刑罰，並經總統
    於同年7月11日以華總一義字第09600088561號令公布，同年
    月13日生效。經查：被告被訴違反修正前動產擔保交易法第
    38條之罪名，惟被告犯罪後法律已廢止該刑罰規定，已如前
    述，乃檢察官仍就本件聲請以簡易判決處刑，揆諸前揭說明
    ，自應諭知免訴之判決，且不經言詞辯論而為之。經核尚無
    違誤。
四、公訴人上訴意旨略以：按動產擔保交易法第38條雖已廢止其
    刑罰，但被告依本件附條件買賣購買之機車所有權仍屬告訴
    人所有，乃被告竟將車輛典當於當鋪，其行為已該當於刑法
    第335條之侵占罪，且檢察官於起訴犯罪事實欄中亦已載明
    該項事實，法院對此自應變更起訴法條而為被告犯有侵占罪
    之認定，原判決對此同一基本事實，未予變更起訴法條判決
    被告有罪，尚有未洽云云。
五、經查：公訴人聲請簡易判決處刑書記載：被告以動產擔保交
    易附條件買賣之方式，向東元公司購買車號F7V－031號機車
    1輛，嗣明知在價金未付清之前，僅得依約占有使用，不得
    任意遷移或為其他處分，仍意圖為自己不法之利益，將該車
    典當借款2萬元並交予世華當鋪負責人蔡麗雲，且上開分期
    價金僅繳交4期後，自95年10月15日起即拒不付款，致東元
    公司受有損害等語，均屬關於修正前動產擔保交易法第38條
    之構成要件與事實，並未載明被告有意圖為自己或第三人不
    法之所有，而侵占自己持有他人之物之事實，至該簡易判決
    處刑書固另載有被告將該車典當借款等語，但典當後仍非不
    可贖回，自難憑前開處刑書記載被告有將該車典當借款，即
    謂公訴人已認定被告有意圖為自己不法所有，而侵占自己持
    有他人車輛之事實。易言之，前開簡易判決處刑書對於被告
    涉犯刑法第335條侵占罪之構成要件及事實並未載明，則被
    告是否涉犯侵占罪，即非法院得以審酌之範圍。公訴人上訴
    意旨仍執陳詞，指摘原判決對於聲請簡易判決處刑書犯罪事
    實欄中業已載明被告侵占之事實，未予審究，尚有違誤云云
    ，為無理由，應予駁回，且不經言詞辯論而為之。
據上論斷，應依刑事訴訟法第368條、第372條，判決如主文。
中　　華　　民　　國　　96　　年　　10　　月　　18　　日
　　　　　　　　　刑事第十七庭  審判長法　官    趙功恆
　　　　　　　　　　　　　　　　　    法　官    陳憲裕
　　　　　　　 　 　　　　　　　　　　法　官    高明哲
以上正本證明與原本無異。
不得上訴。
                                      書記官    梁淑時
中　　華　　民　　國　　96　　年　　10　　月　　18　　日
